臺灣臺北地方法院民事裁定　　　　　　　96年度家抗字第74號
　　抗　告　人　甲○○
上列當事人變更子女姓氏事件，抗告人對於民國96年10月4 日，
本院96年度家抗字第74號第一審裁定提起抗告，本院裁定如下：
    主  文
原裁定廢棄。
聲請人甲○○ (男、51年5月4日、身分證統一編號：Ｚ000000000
)之姓氏准予變更為母姓黃。
聲請費用新臺幣壹仟元及抗告程序費用新臺幣壹仟元由抗告人負
擔。
    理　由
一、抗告意旨略以：聲請人之祖父係入贅祖母稱黃姓氏，嗣因戶
    政人員疏失，將祖父之姓由黃姓改為本姓，致聲請人之生父
    姓游，聲請人父親於96年2 月去世，茲聲請人為繼承祖母黃
    姓香火，為此聲請變更姓氏為與祖母同姓之母姓「黃」 (抗
    告人變更其於原審之聲明)， 以傳承祖母之香火等語。因原
    審裁定駁回，顯有不當，爰依法提出抗告，請求廢棄原裁定
    等語。
二、按抗告法院認抗告為有理由者，應廢棄原裁定，自為裁定，
    必要時得命原法院或審判長更為裁定（非訟事件法第46 條
    準用民事訴訟法第436 條之1 第3 項準用第492 條第2 項規
    定參照）。
三、次按「有下列各款情形之一，且有事實足認子女之姓氏對其
    有不利之影響時，父母之一方或子女得請求法院宣告變更子
    女之姓氏為父姓或母姓：一、父母離婚者。二、父母之一方
    或雙方死亡者。三、父母之一方或雙方生死不明滿三年者。
    四、父母之一方曾有或現有未盡扶養義務滿二年者。」，民
    法第1059條第5項定有明文。
四、經查抗告人即原審聲請人於抗告意旨所主張之事實，即抗告
    人祖父係入贅祖母稱黃姓，及抗告人母姓亦稱黃姓，已據提
    出戶籍謄本為證，由抗告人之祖父母之戶籍謄本中，確可看
    出招贅婚情事。今黃姓無男丁傳祀香火，聲請人之母亦同意
    聲請人改姓黃，如不改姓，恐陷聲請人於不孝、不義，自屬
    對抗告人有不利之影響，爰認抗告人之主張堪信為真實。故
    抗告人即原審聲請人既於抗告意旨中，請求變更子女姓氏從
    母姓，即屬合法（本件抗告人於原審聲請時，因未表明母姓
    與祖母姓氏同為黃姓，逕直接請求變更為祖母之黃姓，原審
    以不符前揭法條之規定，裁定駁回抗告人原審之聲請，於法
    並無不合）。從而，抗告意旨指摘原裁定不當，求予廢棄改
    判，為有理由，應予准許。爰予以廢棄原裁定，並改判如主
    文第2 項所示。
五、據上結論，本件抗告為有理由，爰裁定如主文。
中　　華　　民　　國　　96　　年　　12　　月　　13　　日
                    家事法庭審判長法  官  陳世宗
                                  法  官  李莉苓
                                  法  官  彭南元
以上正本係照原本作成。
本裁定除以適用法規顯有錯誤為理由，並經本院許可外，不得再
抗告。
如提起再抗告，應於收受送達後10日內向本院提出再抗告狀，應
同時表明再抗告理由，且繳納再抗告費新臺幣1,000元。
中　　華　　民　　國　　96　　年　　12　　月　　18　　日
                                  書記官  尹遜言
